【裁判字號】    90,訴,795
【裁判日期】    901106
【裁判案由】    重傷害等
【裁判全文】
臺灣臺南地方法院刑事判決                            九十年度訴字第七九五號
    公  訴  人  臺灣台南地方法院檢察署檢察官
    被      告  戊○○
    指定辯護人  本院公設辯護人  甲○○
    被      告  丁○○
    選任辯護人  葉榮棠
右列被告等因重傷害等案件，經檢察官提起公訴（九十年度偵字第五五八六號)，本
院判決如左：
    主  文
戊○○、丁○○共同使人受重傷，各處有期徒刑伍年捌月；又共同傷害人之身體，各
處有期徒刑伍月。各應執行有期徒刑陸年。
    事  實
一、戊○○、丁○○二人係兄弟，於民國八十九年十一月二十三日凌晨某時，與丙○○、乙○○及其他友人等人在台南市五期重劃區內某ＫＴＶ飲酒作樂，戊○○因
    當晚欲駕車返回嘉義，乃先行離去至所駕駛之自小客車內小憩，其餘人等則轉換
    他處繼續飲酒唱歌（丁○○未至心神喪失或精神耗弱），席間丁○○與丙○○因
    玩骰子之事發生爭執丁○○即心生不滿，酒宴散場後，竟於同日八時十分許，夥
    同戊○○及另二名姓名、年籍均不詳之成年男子，尾隨丙○○及乙○○至台南市
    ○○路一一九二號「均英賓館」地下停車場，於丙○○、乙○○甫自自小客車下
    車時，即與戊○○基於重傷害之犯意聯絡，由丁○○、戊○○分持木製棒球棒朝
    丙○○頭部猛烈攻擊，另二名不詳姓名、年籍之成年男子則基於幫助重傷害之犯
    意，架住乙○○，直至丁○○手持木製棒球棒斷裂而丙○○業已倒地昏迷，丁○○仍未歇手，猶持已斷裂之木製棒球棒分岔處插入丙○○右眼，經乙○○強行掙
    脫架住伊之另二名不詳姓名、年籍之成年男子，欲前往勸架時，丁○○及戊○○
    乃另行起意，共同基於傷害人身體之犯意聯絡，再由戊○○持手中木製球棒毆打
    乙○○，丁○○則徒手毆打乙○○，致丙○○受有右眉上方四公分不規則撕裂傷
    、右眼周圍共有五公分撕裂傷、下巴三公分撕裂傷、右後腦血腫、顏面多處撕裂
    傷及右側眼球破裂致右眼視力小於零點零一，右眼機能已完全喪失效用，無法矯
    正，無治癒之可能之重傷害，而乙○○則受有頭皮撕裂傷約三公分、雙手肘及右
    小腿挫傷之傷害。
二、案經丙○○、乙○○告訴台南市警察局第五分局報告台灣台南地方法院檢察署檢
    察官偵查起訴。
    理  由
一、訊據被告丁○○固不否認有毆打告訴人丙○○之事實；被告戊○○則矢口否認有
    何重傷害、傷害犯行，被告丁○○辯稱：伊係徒手毆打丙○○，並未持木製棒球
    棒毆打丙○○，也沒有特別針對丙○○之眼睛下手，且伊是單獨一人前往，並未
    夥同他人，至於是否有毆打乙○○已無印象云云，被告戊○○則辯稱：並未毆打
    丙○○及乙○○，伊接到伊弟弟丁○○之電話告知要找丙○○理論，擔心丁○○
    會與丙○○打架，遂趕至現場欲阻止丁○○，至現場時已看見丙○○趴在地上，
    乙○○則已受傷流血云云。惟查：
（一）右揭被告丁○○、戊○○如何分持木製棒球棒朝告訴人丙○○頭部猛烈攻擊，
      復由被告丁○○持已斷裂之棒球棒分岔處插入告訴人丙○○之右眼，肇致告訴
      人丙○○受有右眉上方四公分不規則撕裂傷、右眼周圍共有五公分撕裂傷、下
      巴三公分撕裂傷、右後腦血腫、顏面多處撕裂傷及右側眼球破裂致右眼視力小
      於零點零一，右眼機能完全喪失效用之重傷害等情，業據告訴人丙○○、乙○○迭於警訊、偵查及本院調查時指述綦詳，且渠等所述互核相符，並有已斷裂
      之木製棒球棒一支扣案可稽，且有奇美醫院分別於八十九年十一月二十八日出
      具之診斷證明書乙紙及該院九０年七月二十日（九十）奇醫字第三七一四號函
      暨檢附之病情摘要、病歷資料各一份附卷可稽。復經本院依職權函詢奇美醫院
      有關告訴人丙○○受傷之情形，該院函覆稱：「患者最後一次本院眼科門診（
      九十年四月二十一日）右眼視力：拾公分處辨手動（小於萬國視力表０‧０一
      ），無法矯正。而且右眼球持續萎縮中。右眼機能已完全喪失效用。無治癒之
      可能」等情，亦有該院九十年八月十日出具之病歷摘要表一紙在卷可參。則告
      訴人丙○○之右眼既已完全喪失效用，已達於刑法第十條第四項第一款之「毀
      敗一目或二目之視能」之重傷害程度，要無疑義，被告丁○○聲請本院再就告
      訴人丙○○所受之傷害送請其他醫院鑑定已否達於重傷害之程度一節，核無必
      要，附此敘明。
（二）次查，被告戊○○辯稱：伊並未毆打告訴人丙○○及乙○○，伊到現場時，丙○○已倒臥地上，乙○○已受傷流血云云，而被告丁○○亦附和其詞，陳稱：
      「伊係單獨前往『均英賓館』找丙○○理論」等語，然告訴人丙○○於警訊、
      檢察官偵訊及本院調查、審理時指稱：「毆打我的四人中，丁○○及戊○○兄
      弟持球棒」、「被告二人及另外二名不知名成年男子，不分青紅皂白，看到我
      就打我，他們說要打死我」、「我好像看到三、四個人，我有看到被告戊○○
      、被告丁○○」等語（詳警卷、偵卷及本院九十年九月十七日審判筆錄），且
      告訴人乙○○迭於偵訊及本院調查、審理中指訴：「在地下室停好車，下車後
      被告二人就夥同另二名不詳人士，衝下地下室，被告二人分持二根木質棒球棒
      ，看到丙○○就猛往他頭打」、「在賓館地下室停車時，他們四人從樓上衝下
      來，我聽到有人說『打死他』，兄弟二人都拿棒球棒打告訴人丙○○‧‧我說
      這樣會死人，他們就趕快跑走」等語（詳偵卷及本院九十年七月二十六日訊問
      筆錄）。另被告丁○○身高一百六十五公分、體重五十一公斤，而告訴人丙○○身高一百七十公分、體重六十七公斤，告訴人乙○○身高一百六十九公分、
      體重七十八公斤乙節，業據被告丁○○、告訴人丙○○、乙○○陳稱在卷，審
      之被告丁○○之身材遠較告訴人丙○○、乙○○為瘦小，倘如被告丁○○所稱
      ，僅一人單獨前往「均英賓館」，衡情，豈有造成告訴人二人如事實欄所載之
      傷勢，而被告丁○○本身僅造成左眼眶一公分×二公分瘀傷之可能，此亦有被
      告丁○○之驗傷診斷書在卷可參，是被告丁○○與戊○○共同毆打告訴人丙○○至明。另告訴人丙○○復指稱：被告二人分持木製棒球棒朝伊頭部猛打，核
      與另一告訴人乙○○指述相符，且觀諸告訴人丙○○之傷勢：「顏面多處撕裂
      傷、右眉上方四公分不規則撕裂傷、右眼周圍共有五公分撕裂傷、下巴三公分
      撕裂傷、右後腦血腫」，多集中於頭臉處，且大多為撕裂傷，顯非徒手毆打所
      致，是告訴人丙○○、乙○○指稱被告二人分持木製棒球棒毆打渠等等語，應
      堪採信。又本案承辦員警於案發現場扣得已斷裂之木製棒球棒一支，經本院當
      庭勘驗結果：該支木製棒球棒長約一公尺，業已折斷，於折斷分岔處，沾有血
      跡乙節，有勘驗筆錄附於本院九十年八月十六日訊問筆錄內可參，核與奇美醫
      院檢附告訴人丙○○之病情摘要上所載：「患者右眼眼球沿著角膜邊緣上下各
      有長約一‧五至二‧０公分長的破裂傷」之傷勢相符，亦與告訴人乙○○指稱
      案發情形相合，是被告丁○○辯稱其並未持已斷裂之木製棒球棒分岔處插入告
      訴人丙○○之右眼云云，顯不足採。
（三）復按頭部、眼睛乃人體之要害，以木製棒球棒對頭部猛烈攻擊，復持已斷裂之
      木製棒球棒分岔處插入眼睛，足以致身體或健康造成重大不治或難治及眼睛失
      明之傷害，應為常人所可預知，被告丁○○、戊○○分持木製棒球棒朝告訴人
      丙○○頭部猛烈攻擊，又持已斷裂之木製棒球棒分岔處插入告訴人丙○○之右
      眼，且由告訴人丙○○所受如事實欄所載之傷勢，均集中在頭部以觀，在在均
      見被告丁○○、戊○○二人用力之猛，犯意之堅，其等具有重傷害之故意，至
      為明顯。又若非被告二人確有毆傷告訴人丙○○之犯行，當不致於使告訴人丙○○受有如前之重傷害，其毆傷告訴人丙○○之犯行與告訴人丙○○所受之重
      傷害間，顯具有相當之因果關係。
（四）又查，被告丁○○辯稱：案發當時是否有毆打告訴人乙○○，已無印象云云，
      而被告戊○○則辯稱：並未持木製棒球棒毆打告訴人乙○○云云。然被告丁○○如何於右揭時地徒手毆打告訴人乙○○、被告戊○○如何持木製棒球棒毆打
      告訴人乙○○，致告訴人乙○○受有頭皮撕裂傷約三公分、雙手肘及右小腿挫
      傷之事實，業據告訴人乙○○迭於檢察官偵訊及本院調查時指述：「被告二人
      分持二根木質棒球棒看到丙○○就猛往他頭打，還說要讓他死，另外二人則圍
      住我，不讓我去勸架，後來我撥開他們二人去跟被告二人說大家都是朋友，球
      棒斷掉一根會鬧出人命，被告二人回過頭來救打我」、「被告丁○○那支棒球
      棒打斷，他就拿斷掉的棒子插入丙○○的眼睛，又要插另一隻眼睛時，我就掙
      脫，要去解救告訴人丙○○，被告戊○○、被告丁○○二人就打我的頭」等語
      歷歷（詳偵卷及本院九十年七月二十六日訊問筆錄），並有奇美醫院於八十九
      年十一月二十七日出具之診斷證明書一紙附卷可憑。被告丁○○雖自承：當時
      確有喝酒等語（詳本院九十年七月二十六日訊問筆錄），然被告丁○○就案發
      前與告訴人丙○○發生爭執之內容記憶明確（詳九十年七月二十六日及八月三
      十日訊問筆錄），可見被告丁○○當時並未至心神喪失或精神耗弱程度，是被
      告丁○○辯稱：是否有毆打告訴人乙○○已無印象云云，顯係畏罪推諉之詞。
      另觀諸告訴人乙○○於頭皮雙手肘分別受有撕裂傷約三公分、挫傷之傷害，其
      中頭皮所受之撕裂傷核與木製棒球棒所致之傷勢相符，而雙手肘所受之挫傷，
      亦與告訴人乙○○所述，因防衛被告戊○○之木製棒球棒攻擊乃以雙手抵擋情
      節相吻合。是被告戊○○確有持木製棒球棒毆擊告訴人乙○○之行為，堪可認
      定無訛。
（五）綜上所述，被告二人所辯，無非事後卸責之詞，自不足採信。罪證明確，被告
      等之犯行均堪認定。
二、核被告二人所為，均係犯刑法第二百七十八條第一項重傷害罪及同法第二百七十
    七條第一項之傷害罪。被告二人就上開犯行間，有犯意聯絡及行為分擔，為共同
    正犯。公訴意旨認另二名不詳姓名、年籍之成年男子與被告二人就上開重傷害犯
    行間，有犯意之聯絡及行為之分擔，應論以共同正犯，然另二名不詳姓名、年籍
    之成年男子僅在旁架住告訴人乙○○，並無任何重傷害告訴人丙○○之犯行，公
    訴人認此部分應與被告二人論以共同正犯，容有誤會。另公訴人認另二名不詳姓
    名、年籍之成年男子與被告二人就傷害告訴人乙○○之犯行間，有犯意之聯絡及
    行為之分擔，應論以共同正犯，惟依本院調查結果，並無其他積極證據證明另二
    名不詳姓名、年籍之成年男子確有共同傷害告訴人乙○○之犯行，是公訴人此部
    分之論述，亦屬無據，附此敘明。被告二人所犯上開二罪間，犯意各別、罪名有
    異，應分論併罰。爰審酌被告二人因細故，即持木製棒球棒朝告訴人丙○○之頭
    部猛烈攻擊，被告丁○○復持已斷裂之木製棒球棒分岔處插入告訴人丙○○之右
    眼，致生丙○○毀敗一目視能之結果，其犯行嚴重危害社會治安，告訴人乙○○
    欲搶救告訴人丙○○時，被告二人復持木製棒球棒或徒手毆打告訴人乙○○，渠
    等二人惡性非輕且被告二人事後藉詞狡飾，毫無悔意等一切情狀，分別判處如主
    文所示之刑，並分別定其應執行刑，以昭炯戒。另扣押之木製棒球棒一支，雖係
    供被告丁○○犯罪所用之物，然非屬被告丁○○所有，業據被告丁○○自承在卷
    ，爰不諭知宣告沒收。
據上論斷，應依刑事訴訟法第二百九十九條第一項前段，刑法第二百七十八條第一項
、第二百七十七條第一項、第二十八條、第五十條第五款、罰金罰鍰提高標準條例第
一條前段，判決如主文。
本案經檢察官葉耿旭到庭執行職務。
中      華民      國    九十      年     十一     月      六      日
                                臺灣臺南地方法院刑事第二庭
                                    法  官   鄭燕璘
右正本證明與原本無異。
如不服本判決，應於判決送達後十日內向本院提出上訴狀( 應附繕本 )。
                                    書記官   田富蓉
中      華      民      國    九十      年     十一     月      六      日
附錄本案論罪科刑法條全文：
刑法第二百七十八條第一項：
  使人受重傷者，處五年以上、十二年以下有期徒刑。
刑法第二百七十七條第一項：
  傷害人之身體或健康者，處三年以下有期徒刑，拘役或一千元以下罰金。


司法院資訊處製作；財團法人民間司法改革基金會備份。
